臺灣彰化地方法院刑事判決　　　　　　　99年度易字第1293號
公　訴　人　臺灣彰化地方法院檢察署檢察官
被　　　告　張文蒼
上列被告因傷害案件，經檢察官提起公訴（99年度調偵字第194
號），本院判決如下：
    主  文
張文蒼傷害人之身體，處有期徒刑肆月，如易科罰金，以新臺幣
壹仟元折算壹日。
    事  實
一、張文蒼與莊勝良2人曾因細故發生糾紛，關係不睦。緣張文
    蒼與黃生金2人於民國98年11月5日凌晨5時許，各自騎乘機
    車一起前往彰化縣鹿港鎮彰濱工業區○○○道出海口捕魚，
    渠2人於同日上午8時許，從木梯爬上防波堤正要離去之際，
    碰巧遇上前往該出海口察看往年插網位置之莊勝良，莊勝良
    因發現其往年插網的位置被張文蒼佔據使用，乃要求張文蒼
    將網子收起來，還給其使用，黃生金見狀即表示「海是大家
    的，誰先插網就是誰先用的」等語，莊勝良則回稱：「海有
    海的規矩，每年都有固定的人在固定的位置捕烏魚」等語，
    張文蒼與莊勝良遂在防波堤上因此事發生口角爭執，張文蒼
    乃因此心生不滿，竟基於傷害他人身體之犯意，趁莊勝良轉
    身離去時，自後方衝上前以右手拐莊勝良之脖子，導致莊勝
    良跌落防波堤下方消波塊處，因而受有創傷性蜘蛛網膜下腔
    出血、左側多根肋骨骨折合併血胸及腰椎橫突骨折等傷害。
    嗣經莊勝良自行撥打119電話求救，由救護車將其載送至位
    於彰化縣鹿港鎮之彰濱秀傳醫院急診救治，為警循線追查，
    始查悉上情。
二、案經莊勝良訴由彰化縣警察局鹿港分局報請臺灣彰化地方法
    院檢察署檢察官偵辦起訴。
    理  由
一、按除簡式審判程序、簡易程序及第376條第1款、第2款所列
    之罪之案件外，第一審應行合議審判，刑事訴訟法第284 條
    之1定有明文。查本案被告所犯係屬刑事訴訟法第376條第1
    款所列最重本刑為3年以下有期徒刑之罪，依法獨任進行審
    理程序。
二、按測謊鑑定，係依一般人若下意識刻意隱瞞事實真相時，會
    產生微妙之心理變化，例如：憂慮、緊張、恐懼、不安等現
    象，而因身體內部之心理變化，身體外部之生理狀況亦隨之
    變化，例如：呼吸急促、血液循環加速、心跳加快、聲音降
    低、大量流汗等異常現象，惟表現在外之生理變化，往往不
    易由肉眼觀察，乃由測謊員對受測者提問與待證事實相關之
    問題，藉由科學儀器（測謊機）紀錄受測者對各個質問所產
    生細微之生理變化，加以分析受測者是否下意識刻意隱瞞事
    實真相，並判定其供述是否真實；測謊機本身並不能直接對
    受測者之供述產生正確與否之訊號，而係測謊員依其專業之
    學識及經驗，就測謊紀錄，予以客觀之分析解讀，至於測謊
    鑑定究竟有無證據能力，刑事訴訟法並無明文規定，惟實務
    上，送鑑單位依刑事訴訟法第208條第1項規定，囑託法務部
    調查局或內政部警政署刑事警察局為測謊檢查，受囑託機關
    就檢查結果，以該機關名義函覆原囑託之送鑑單位，該測謊
    檢查結果之書面報告，即係受囑託機關之鑑定報告，該機關
    之鑑定報告，形式上若符合測謊基本程式要件，包括：(1)
    經受測人同意配合，並已告知得拒絕受測，以減輕受測者不
    必要之壓力。(2)測謊員須經良好之專業訓練與相當之經驗
    。(3)測謊儀器品質良好且運作正常。(4)受測人身心及意識
    狀態正常。(5)測謊環境良好，無不當之外力干擾等要件，
    即賦予證據能力，非謂機關之鑑定報告書當然有證據能力；
    具上述形式之證據能力者，始予以實質之價值判斷（最高法
    院96年度台上字第4215號判決意旨參照）。查卷附內政部警
    政署刑事警察局99年4月19日刑鑑字第0990051333號鑑定書1
    份，均符合前開程式要件，有測謊標鑑定資料表、測謊鑑定
    說明書、測謊圖譜分析量化表、測謊儀器測試具結書、測謊
    鑑定人資歷表、生理紀錄圖等附卷可參（見偵字卷第20至39
    頁），堪認具有證據能力。
三、次按被告以外之人（包括證人、鑑定人、告訴人、被害人及
    共同被告等）於審判外之陳述雖不符刑事訴訟法第159條之1
    至之4等四條之規定，而經當事人於審判程序同意作為證據
    ，法院審酌該言詞陳述或書面陳述作成時之情況，認為適當
    者，亦得為證據；當事人、代理人或辯護人於法院調查證據
    時，知有刑事訴訟法第159條第1項不得為證據之情形，而未
    於言詞辯論終結前聲明異議者，視為有前項之同意，同法第
    159條之5定有明文。立法意旨在於傳聞證據未經當事人之反
    對詰問予以核實，原則上先予排除。惟若當事人已放棄反對
    詰問權，於審判程序中表明同意該等傳聞證據可作為證據；
    或於言詞辯論終結前未聲明異議，基於尊重當事人對傳聞證
    據之處分權，及證據資料愈豐富，愈有助於真實發見之理念
    ，且強化言詞辯論主義，使訴訟程序得以順暢進行，上開傳
    聞證據亦均具有證據能力。查檢察官、被告對於本案卷內相
    關證人之證述、文書卷證資料，有何不得為證據之情形，並
    未於本院言詞辯論終結前聲明異議，且有關本案證人之證述
    、文書卷證資料經本院於審理期日逐一提示、朗讀，並告以
    要旨，檢察官及被告對證據資料均表示無意見，本院審酌相
    關證人證述筆錄製成、文書卷證資料取得，並無證據顯示有
    何違背程序規定情事，依據上揭說明，均應認具有證據能力
    。
四、訊據被告張文蒼固坦承有於上開時、地與告訴人莊勝良因海
    邊插網位置乙事發生口角爭執，並有出手傷害告訴人，致告
    訴人自防波堤跌落下方消波塊處而受傷等情不諱，惟否認係
    以用手拐告訴人脖子之方式為之，辯稱：伊沒有拐告訴人脖
    子，當時伊叫告訴人走開，告訴人不走開還罵伊，伊就走過
    去用左手把告訴人推開，告訴人就掉下去云云。然查：
（一）上揭犯罪事實，業據證人即告訴人莊勝良於警詢、偵查中
      及本院審理時證述綦詳，核與證人即救護人員王哲進、邱
      傳勇於偵查中證述情節相符（見調偵字卷第40頁），並有
      彰化縣消防局救護紀錄表1紙、告訴人受傷情形照片3張、
      警卷所附現場照片4張、被告於本院審理時提出之現場照
      片4張等在卷可資佐證（見警卷19至22頁、調偵字卷第34
      頁）。又告訴人於案發後經由救護車載送至位於彰化縣鹿
      港鎮之財團法人彰濱秀傳醫院急診，經接受診療結果，確
      受有創傷性蜘蛛網膜下腔出血、左側多根肋骨骨折合併血
      胸及腰椎橫突骨折之傷害，亦有財團法人彰濱秀傳紀念醫
      院診斷證明書1紙在卷可稽（見警卷第15頁）。且被告於
      本院審理時亦供承其確有因海邊插網位置乙事發生口角爭
      執，並動手使告訴人跌落防波堤下方消波塊處致告訴人受
      傷等情，顯見被告確有使告訴人跌落防波堤下方消波塊處
      致告訴人受傷之行為，足證證人即告訴人之前開證述應非
      虛妄。
（二）被告雖辯稱：伊係用手將告訴人推落堤防下方消波塊處，
      並非用手拐告訴人脖子致告訴人跌落云云。惟訊之證人即
      告訴人莊勝良就被告如何使其跌落防波堤下方消波塊處之
      犯罪手法，於警詢、偵查中及本院審理時均指證係遭被告
      用手拐其脖子致其跌落，核其前後證述一致，堪值採信；
      反觀被告先是於警詢、偵查中全盤否認有對告訴人動手致
      告訴人跌落防波堤下方消波塊處之行為，迄至本院審理時
      始供稱係以用手推告訴人身體之方式，致告訴人跌落撞擊
      防波堤下方消波塊處，核其前後所供已有不一，則其於本
      院所供犯罪手法是否屬實，尚非無疑。又本件於偵查中經
      臺灣彰化地方法院檢察署檢察官囑託內政部警政署刑事警
      察局對被告實施測謊鑑定，在被告同意接受測謊之情況下
      ，經鑑定人利用測謊儀器先以熟悉測試法檢測被告之圖譜
      生理反應情形正常並讓其熟悉測試流程後，再以區域比對
      法測試，經採數據分析法比對，分析測試結果，被告對於
      「你有沒有用手拐莊先生（莊勝良）脖子？」、「你有沒
      有在堤防上用手拐莊先生（莊勝良）脖子？」、「你有親
      眼看到莊先生（莊勝良）掉落堤防下面嗎？」等問題否認
      之回答，均呈不實反應等情，此有內政部警政署刑事警察
      局99年4月19日刑鑑字第0990051333號鑑定書1份在卷足憑
      ，參以被告於接受測試前已睡眠8小時，自感正常，且測
      前並無服藥或飲酒乙節，有被告於受測當天親自填寫之測
      謊儀器測試具結書在卷可稽，其於受測當時精神狀況正常
      ，並無不適合接受測謊鑑定之情事，則上開測謊鑑定結果
      應堪值採酌。是本件被告雖辯稱：沒有用手拐告訴人脖子
      云云，然其前後所辯不一，且與證人即告訴人莊勝良證述
      情節不符，復經測謊鑑定結果呈不實反應，顯非實在，尚
      難採信。
（三）綜上所述，本案被告傷害犯行，事證已臻明確，被告所辯
      尚無可採，其犯行堪以認定，應依法論罪科刑。
五、核被告所為，係犯刑法第277條第1項之傷害罪。爰審酌被告
    因細故與告訴人發生爭執，不思理性溝通彼此間之歧見，竟
    因心生不滿即恣意出手傷害告訴人，法治觀淡薄，應予非難
    ，又其犯後飾詞否認，未見悔悟，且未能與被害人達成和解
    或賠償損害，暨審酌其犯罪動機、手段、智識程度、品行素
    行及告訴人受傷之程度等一切情狀，量處如主文所示之刑，
    並諭知易科罰金之折算標準，以示懲儆。
據上論斷，應依刑事訴訟法第299條第1項前段，刑法第277條第1
項、第41條第1項前段，刑法施行法第1條之1，判決如主文。
本案經檢察官劉欣雅到庭執行職務。
中    華    民    國    100    年    1    月    26    日
                  刑事第六庭          法  官  黃玉琪
以上正本證明與原本無異。
如不服本判決應於收受判決後10日內向本院提出上訴書狀，並應
敘述具體理由；其未敘述上訴理由者，應於上訴期間屆滿後20日
內向本院補提理由書（均須按他造當事人之人數附繕本）「切勿
逕送上級法院」。
告訴人或被害人對於判決如有不服具備理由請求檢察官上訴者，
其上訴期間之計算係以檢察官收受判決正本之日期為準。
中    華    民    國   100    年    1     月    26    日
                                      書記官  黃得翔
附錄本案論罪科刑法條全文：
中華民國刑法第277條
（普通傷害罪）
傷害人之身體或健康者，處 3 年以下有期徒刑、拘役或 1 千元
以下罰金。
犯前項之罪因而致人於死者，處無期徒刑或 7 年以上有期徒刑
；致重傷者，處 3 年以上 10 年以下有期徒刑。